【裁判字號】    99,台抗,191
【裁判日期】    990311
【裁判案由】    損害賠償
【裁判全文】
最高法院民事裁定              九十九年度台抗字第一九一號
抗  告  人  交通部基隆港務局
法定代理人  甲○○
訴訟代理人  林清源律師
上列抗告人就台灣電力股份有限公司與大棟營造股份有限公司間
請求損害賠償上訴事件，因參加訴訟，對於中華民國九十八年十
二月十七日台灣高等法院駁回其參加訴訟裁定（九十六年度重上
更(一)字第一八二號），提起抗告，本院裁定如下：
    主  文
抗告駁回。
抗告訴訟費用由抗告人負擔。
    理  由
本件抗告人於提起抗告後，法定代理人已變更為甲○○，有交通
部函、行政院令可稽，其具狀聲明承受訴訟，核無不合，先予敘
明。
次按民事訴訟法第五十八條第一項所稱有法律上利害關係之第三
人，係指第三人在私法或公法上之法律關係或權利義務，將因其
所輔助之當事人受敗訴判決有致其直接或間接影響之不利益，倘
該當事人獲勝訴判決，即可免受不利益之情形而言，且不問其敗
訴判決之內容為主文之諭示或理由之判斷，祇需其有致該第三人
受不利益之影響者，均應認其有輔助參加訴訟之利益而涵攝在內
，以避免裁判歧異及紛爭擴大或顯在化。至僅有道義、感情、經
濟、名譽或其他事實上之利害關係者，則不與焉。本件抗告人對
原法院上訴人大棟營造股份有限公司（下稱大棟公司）與被上訴
人台灣電力股份有限公司（下稱台電公司）間上開事件之訴訟，
認其有法律上之利害關係，為輔助大棟公司起見，依民事訴訟法
第五十八條第一項規定為參加訴訟，嗣大棟公司及台電公司均聲
請駁回其參加訴訟。原法院以：抗告人以因發包「台北港南碼頭
區臨時圍堵工程」，對大棟公司有新台幣一百零八萬零一百七十
三元本息之債權，且獲勝訴確定判決，固屬實情，然該工程糾紛
與本件當事人間有關核四工程涉訟，根本無關，抗告人僅意在向
大棟公司滿足上開債權之實現，就本件訴訟之勝敗並非具有任何
法律上利害關係，僅有經濟上利害關係，自不得參加訴訟等詞，
以裁定駁回其訴訟參加，經核於法洵無違誤。至抗告人於原法院
裁定駁回參加訴訟之聲請及為判決前，固曾對大棟公司提起確認
債權存在之訴訟（台灣台北地方法院九十八年度審訴字第六七六
二號），然此項新事實，抗告人既未在原法院裁定前主張，原法
院自不得審酌，且不得未經釋明即於抗告程序提出新攻擊或防禦
方法。抗告意旨，指摘原裁定不當，聲明廢棄，非有理由。
據上論結，本件抗告為無理由。依民事訴訟法第四百九十五條之
一第一項、第四百四十九條第一項、第九十五條、第七十八條，
裁定如主文。
中    華    民    國  九十九  年    三    月   十一   日
                      最高法院民事第五庭
                          審判長法官  朱  建  男
                                法官  顏  南  全
                                法官  林  大  洋
                                法官  沈  方  維
                                法官  黃  義  豐
本件正本證明與原本無異
                                      書  記  官
中    華    民    國  九十九  年    三    月  二十三  日
                                                     ｍ

司法院資訊處製作；財團法人民間司法改革基金會備份。
